臺灣桃園地方法院民事簡易判決
111年度桃簡字第621號
原      告  黃克倫  
訴訟代理人  陳玲珍  
被      告  邱志豪  

上列當事人間請求確認本票債權不存在事件，本院於民國111年9
月20日言詞辯論終結，判決如下：
    主      文
確認被告持有原告所簽發如附表一所示之本票，對於原告之票據
債權不存在。
訴訟費用由被告負擔。
    事實及理由
壹、程序方面
    按確認法律關係之訴，非原告有即受確認判決之法律上利益
    者，不得提起之，民事訴訟法第247條第1項前段定有明文。
    所謂即受確認判決之法律上利益，係指因法律關係之存否不
    明確，致原告在私法上之地位有受侵害之危險，而此項危險
    得以對於被告之確認判決除去之者而言（最高法院42年台上
    字第1031號原民事判例參照）。查本件被告執原告所簽發如
    附表一所示之本票2紙（下合稱系爭本票），經本院以111年
    度司票字第501號裁定准予強制執行，惟原告否認系爭本票
    債權之存在，則兩造間就系爭本票債權是否成立，對原告之
    法律地位有受侵害危險之虞，此危險得以確認判決除去之，
    故原告提起本件確認之訴，應有確認利益。
貳、實體方面
一、原告主張：原告於民國107年6月28日、同年8月17日分別向
    被告借款新臺幣（下同）50,000元、30,000元，原告並簽發
    系爭本票作為還款擔保，而原告以如附表二所示日期及數額
    為債務之清償，兩造間之債務關係已因清償而消滅，惟被告
    竟稱原告尚積欠其債務，而向本院聲請本票裁定，爰依法提
    起本訴訟等語，並聲明：確認被告持有之系爭本票對原告之
    債權不存在。
二、被告則以：原告於107年6月28日向被告借款50,000元，約定
    借款期限自107年6月28日起至107年11月28日止，原告應自1
    07年7月25日起還款，每期（月）還款2,500元，最後一期本
    利合計應還款52,500元（下稱A債務）；原告另於107年8月1
    7日向被告借款30,000元，約定借款期限自107年8月17日起
    至107年12月17日，原告應自107年9月17日起還款，每期(月
    )還款1,500元，最後一期本利合計應還款31,500元（下稱B
    債務，與A債務合稱系爭債務）。原告如不為清償，遲延利
    息則按週年利率20%計算。系爭債務成立於民法第205條修正
    前，兩造間約定之利率雖超過當時民法第205條之規定仍屬
    有效，是原告如附表二所示之給付，僅其中9,000元係清償
    本金，其餘均係清償利息，原告請求確認系爭本票債權不存
    在，於法無據等語，資為抗辯。並聲明：原告之訴駁回。
三、得心證之理由：
　㈠本票屬無因證券，票據債務人固不得以自己與發票人或執票
    人前手間所存在之抗辯事由，對抗執票人，惟尚非不得以自
    己與執票人間所存之抗辯事由對抗執票人，此觀票據法第13
    條本文之反面解釋自明。若票據債務人以自己與執票人間所
    存抗辯之事由，對抗執票人，應由票據債務人就該抗辯事由
    負舉證之責任（最高法院98年台簡上字第17號民事判決意旨
    參照）；清償人所提出之給付，應先抵充費用，次充利息，
    次充原本；債之關係消滅者，其債權之擔保及其他從屬之權
    利亦同時消滅，民法第323條前段、第307條分別定有明文。
    而所謂應先抵充之利息，係僅指未超過法定利率限制之利息
    而言，至超過法定利率限制之利息，民法第205條既規定債
    權人無請求權，自難謂包含在內，亦不得執該規定，謂債務
    人就其約定超過法定利率限制之利息，已為任意給付（最高
    法院108年度台上字第585號裁判意旨參照）。
　㈡原告主張系爭本票係用以擔保系爭債務，及自己已於附表二
    所示之時間，為清償系爭債務向被告給付如附表二所示之金
    額（各次給付時按A債務與B債務之比例對應拆分）等節，為
    兩造所不爭執。而查兩造間系爭債務約定之週年利率均為60
    %（計算式：2,500/50,000×12=60%；1,500/30,000×12=60%
    ），已逾民法第205條修正前、後最高利率即年息20%、16%
    之限制。又系爭債務約定之利率超過法定利率上限部分雖非
    無效，但被告對該部分之利息並無請求權，而卷內亦無任何
    證據顯示原告在為附表二之給付時，就超過法定利率上限之
    利息有為任意清償之意思，則原告所為之給付，在抵充法定
    利息後均應認為係清償原本。
　㈢被告就原告依附表二所為之給付屬任意清償一事未為舉證，
    則原告依附表二所示時間、金額向被告給付後，系爭本票所
    擔保之系爭債務本金及法定利息均已全數清償完畢（計算方
    式詳如附表三、四所示），系爭本票債權隨系爭債務清償完
    畢同時消滅。依上開說明，兩造既為系爭本票之直接前後手
    ，原告又已將系爭本票所擔保之系爭債務清償完畢，被告自
    不得再就擔保系爭債權之系爭本票向原告主張票據權利，堪
    認兩造間就系爭本票之債權不存在。原告主張以此清償事由
    對抗被告，應屬有據。
四、從而，原告請求確認被告持有如附表一所示本票之票據債權
    不存在，為有理由，應予准許。
五、本件事證已明，兩造其餘攻擊防禦方法與所舉證據，經核與
    本件判決結果不生影響，爰不再逐一論駁，附此敘明。
六、訴訟費用負擔之依據：民事訴訟法第78條。 
中　　華　　民　　國　　111 　年　　10　　月　　21　　日
                  桃園簡易庭  法  官  楊奕泠
附表一：
本票附表： 至清償日止利息按週年利率6%計算                 111年度司票字第000501號      編號 發票日 票面金額(新台幣) 到期日 利息起算日 票據號碼 1 107年06月28日 50,000元 110年6月28日 111年3月23日 TH0000000 2 107年08月17日 30,000元 110年8月17日 111年3月23日 TH0000000 
附表二：
編號 清償日期 清償金額(新臺幣) A債務（5萬元）清償金額 B債務（3萬元）清償金額 1 107年08月03日 2,500元 2,500元 （此時B債務尚未發生） 2 107年09月06日 4,000元 2,500元 1,500元 3 107年10月13日 4,000元 2,500元 1,500元 4 107年11月20日 2,000元 1,250元 750元 5 107年11月27日 2,000元 1,250元 750元 6 107年12月11日 4,000元 2,500元 1,500元 7 108年01月11日 4,000元 2,500元 1,500元 8 108年02月12日 2,000元 1,250元 750元 9 108年03月10日 6,000元 3,750元 2,250元 10 108年04月11日 4,000元 2,500元 1,500元 11 108年05月14日 4,000元 2,500元 1,500元 12 108年06月26日 1,500元 938元 562元 13 108年09月05日 3,500元 2,187元 1,313元 14 108年10月15日 4,000元 2,500元 1,500元 15 108年11月12日 4,000元 2,500元 1,500元 16 108年12月03日 4,000元 2,500元 1,500元 17 109年01月22日 4,000元 2,500元 1,500元 18 109年02月08日 4,000元 2,500元 1,500元 19 109年03月10日 1,100元 688元 412元 20 109年03月11日 1,000元 625元 375元 21 109年04月05日 5,000元 3,125元 1,875元 22 109年05月5日 4,100元 2,562元 1,538元 23 109年06月07日 3,200元 2,000元 1,200元 24 109年07月03日 3,200元 2,000元 1,200元 25 109年08月03日 3,200元 2,000元 1,200元 26 109年09月04日 3,200元 2,000元 1,200元 27 109年10月6日 3,200元 2,000元 1,200元 28 109年11月04日 8,600元 5,375元 3,225元 29 109年12月05日 7,400元 4,625元 2,775元 30 110年01月05日 3,200元 2,000元 1,200元 
附表三：A債務清償情形
編號 清償日期 給付金額 (新臺幣) 尚欠本金 (新臺幣) 計息期間 計息 日數 應付利息 (新臺幣) 清償本金 (新臺幣) 剩餘本金(新臺幣) 1 107.08.03 2,500 50,000 107.06.28~107.08.03 37 1,014 1,486 48,514 2 107.09.06 2,500 48,514 107.08.04~107.09.06 34 904 1,596 46,918 3 107.10.13 2,500 46,918 107.09.07~107.10.13 37 951 1,549 45,369 4 107.11.20 1,250 45,369 107.10.14~107.11.20 38 945 305 45,063 5 107.11.27 1,250 45,063 107.11.21~107.11.27 7 173 1,077 43,986 6 107.12.11 2,500 43,986 107.11.28~107.12.11 14 337 2,163 41,824 7 108.01.11 2,500 41,824 107.12.12~108.01.11 21 481 2,019 39,805 8 108.02.12 1,250 39,805 108.01.12~108.02.12 32 698 552 39,253 9 108.03.01 3,750 39,253 108.02.13~108.03.01 17 366 3,384 35,869 10 108.04.11 2,500 35,869 108.03.02~108.04.11 41 806 1,694 34,174 11 108.05.14 2,500 34,174 108.04.12~108.05.14 33 618 1,882 32,292 12 108.06.26 938 32,292 108.05.15~108.06.26 43 761 177 32,115 13 108.09.05 2,187 32,116 108.06.27~108.09.05 71 1,249 938 31,178 14 108.10.15 2,500 31,178 108.09.06~108.10.15 40 683 1,817 29,361 15 108.11.12 2,500 29,361 108.10.16~108.11.12 28 450 2,050 27,311 16 108.12.03 2,500 27,311 108.11.13~108.12.03 21 314 2,186 25,126 17 109.01.22 2,500 25,126 108.12.04~109.01.22 50 688 1,812 23,314 18 109.02.08 2,500 23,314 109.01.23~109.02.08 17 217 2,283 21,031 19 109.03.10 688 21,031 109.02.09~109.03.10 31 357 331 20,700 20 109.03.11 625 20,701 109.03.11~109.03.11 1 11 614 20,087 21 109.04.05 3,125 20,087 109.03.12~109.04.05 25 275 2,850 17,237 22 109.05.05 2,562 17,237 109.04.06~109.05.05 30 283 2,279 14,958 23 109.06.07 2,000 14,958 109.05.06~109.06.07 32 262 1,738 13,221 24 109.07.03 2,000 13,221 109.06.08~109.07.03 26 188 1,812 11,409 25 109.08.03 2,000 11,409 109.07.04~109.08.03 31 194 1,806 9,603 26 109.09.04 2,000 9,603 109.08.04~109.09.04 32 168 1,832 7,771 27 109.10.06 2,000 7,771 109.09.05~109.10.06 32 136 1,864 5,907 28 109.11.04 5,375 5907 109.10.07~109.11.04 29 94 5,281 626 29 109.12.05 4,625 626 109.11.05~109.12.05 31 11 626 -3,988 30 110.01.05 2,000 0 109.12.06~110.01.05 31 × × -5,988 
附表四：B債務清償情形
編號 清償日期 給付金額 (新臺幣) 尚欠本金 (新臺幣) 計息期間 計息 日數 應付利息 (新臺幣) 清償本金 (新臺幣) 剩餘本金(新臺幣) 1 107.08.03 0 0 （B債務尚未發生） 0 0 0 0 2 107.09.06 1,500 30,000 107.08.17~107.09.06 21 345 1,155 28,845 3 107.10.13 1,500 28,845 107.09.07~107.10.13 37 585 915 27,930 4 107.11.20 750 27,930 107.10.14~107.11.20 38 582 168 27,762 5 107.11.27 750 27,762 107.11.21~107.11.27 7 106 644 27,118 6 107.12.11 1,500 27,118 107.11.28~107.12.11 14 208 1,292 25,826 7 108.01.11 1,500 25,826 107.12.12~108.01.11 21 297 1,203 24,623 8 108.02.12 750 24,623 108.01.12~108.02.12 32 432 318 24,305 9 108.03.01 2,250 24,305 108.02.13~108.03.01 17 226 2,024 22,281 10 108.04.11 1,500 22,281 108.03.02~108.04.11 41 501 999 21,282 11 108.05.14 1,500 21,282 108.04.12~108.05.14 33 385 1,115 20,167 12 108.06.26 562 20,167 108.05.15~108.06.26 43 475 87 20,080 13 108.09.05 1,313 20,079 108.06.27~108.09.05 71 781 532 19,548 14 108.10.15 1,500 19,548 108.09.06~108.10.15 40 428 1,072 18,477 15 108.11.12 1,500 18,477 108.10.16~108.11.12 28 283 1,217 17,260 16 108.12.03 1,500 17,260 108.11.13~108.12.03 21 199 1,301 15,959 17 109.01.22 1,500 15,959 108.12.04~109.01.22 50 437 1,063 14,896 18 109.02.08 1,500 14,896 109.01.23~109.02.08 17 139 1,361 13,535 19 109.03.10 412 13,535 109.02.09~109.03.10 31 230 182 13,353 20 109.03.11 375 13,352 109.03.11~109.3.11 1 7 368 12,985 21 109.04.05 1,875 12,984 109.03.12~109.04.05 25 178 1,697 11,288 22 109.05.05 1,538 11,287 109.04.06~109.05.05 30 186 1,352 9,935 23 109.06.07 1,200 9,935 109.05.06~109.06.07 32 174 1,026 8,910 24 109.07.03 1,200 8,909 109.06.08~109.07.03 26 127 1,073 7,836 25 109.08.03 1,200 7,836 109.07.04~109.08.03 31 133 1,067 6,770 26 109.09.04 1,200 6,770 109.08.04~109.09.04 32 119 1,081 5,688 27 109.10.06 1,200 5,688 109.09.05~109.10.06 32 100 1,100 4,588 28 109.11.04 3,225 4,588 109.10.07~109.11.04 29 73 3,152 1,436 29 109.12.05 2,775 1,436 109.11.05~109.12.05 31 24 1,436 -1,315 30 110.01.05 1,200 0 109.12.06~110.01.05 31 × × -2,537 
以上為正本係照原本作成。
如不服本判決，應於送達後20日內，向本院提出上訴狀，並表明
上訴理由，如於本判決宣示後送達前提起上訴者，應於判決送達
後20日內補提上訴理由書（須附繕本）。
如委任律師提起上訴者，應一併繳納上訴審裁判費。
中　　華　　民　　國　　111 　年　　10　　月　　21　　日
                              書記官  王帆芝